【裁判字號】    98,易,126
【裁判日期】    980601
【裁判案由】    侵占
【裁判全文】
臺灣高雄地方法院刑事判決               98年度易字第126號
公  訴  人  臺灣高雄地方法院檢察署檢察官
被      告  甲○○
                    （另案於臺灣高雄監獄執行中）
上列被告因侵占案件，經檢察官提起公訴（97年度偵緝字第2058
號、第2059號），本院判決如下：
    主  文
甲○○犯侵占罪，處有期徒刑肆月，如易科罰金，以新臺幣壹仟
元折算壹日。
    事  實
一、甲○○（原名王守正）於民國97年1月17日，在高雄市前鎮
    區○○○路847號，分別向獅甲交通有限公司（下稱獅甲公
    司）承租車牌號碼YQ-888號營業用小客車1部、向伍福交通
    股份有限公司之凱旋計程車無線電話基地台（下稱凱旋無線
    台）承租編號010號無線電車台機器1套，約定每日租金共計
    新臺幣（下同）450 元（起訴書誤載為500 元），租金逾期
    繳納時，出租人得終止租約，而持有使用該營業用小客車及
    無線電車台機器。詎甲○○取得上開租賃物後，自97年4 月
    26日起即未再依約繳納租金，且意圖為自己不法之所有，易
    持有為所有之意思，將上開租賃物侵占入己，且避不見面。
    嗣經獅甲公司、凱旋無線台之負責人丙○○遍尋不著甲○○
    ，始悉上情。
二、案經獅甲公司、凱旋無線台訴由臺灣高雄地方法院檢察署檢
    察官偵查起訴。
    理  由
壹、證據能力方面：
一、證人丙○○於偵查中所為證述之證據能力：
    依刑事訴訟法第158 條之3 規定，證人依法應具結而未具結
    者，其證言不得作為證據。證人丙○○於偵查中之證述，經
    遍查本件偵查卷宗（臺灣高雄地方法院檢察署97年度他字第
    4618號、第4619號、97年度偵緝字第2058號、第2059號偵查
    卷宗），並無結文在卷，顯未具結，則依上開規定，應認證
    人丙○○於偵查中之陳述無證據能力。
貳、實體方面：
一、訊據被告甲○○對於在前開時、地分別向告訴人獅甲公司、
    凱旋無線台租用上開車號YQ-888號營業小客車及編號010 號
    無線電車台機器1 套，而自97年4 月26日起即未再繳納租金
    之事實固坦承不諱，惟矢口否認有何侵占之犯行，辯稱：車
    子連無線電台費用租金是1 天400 元，因車子老舊伊請求老
    闆娘將上開車輛整修，但老闆娘認為整修期間伊還是要付租
    金，整修之後伊無法繳交租金，老闆娘就將無線電台停機，
    致伊每天營業情形不好均虧損，又有其他同車行之司機幫電
    台找伊車，伊無法繼續營運，故於97年6 月6 日凌晨1 時20
    分許，將上開車輛停在高雄市前鎮區○○○路847 號公司門
    口，伊租車之地方，車門沒鎖、車窗亦不能關，車鑰匙伊放
    在車子裡，伊因怕欠錢被修理不敢當面還車，因伊未住在戶
    籍地，不知道存證信函之事云云。
二、經查：
  (一)被告自97年1 月17日向告訴人獅甲公司、凱旋無線台租賃上
    開車輛及無線電車台機器1 套，共計每天租金450 元，而持
    有使用後，自97年4 月26日起即未再繳款，且上開車輛及無
    線電車台機器迄未歸還之事實，業據被告供承有於上開時間
    向獅甲公司、凱旋無線台租用上開車輛及無線電車台機器，
    自97年4 月26日起未繳交租金等語（本院98年度易字第126
    號卷《下稱本院卷》第34至35頁），並經證人即獅甲公司、
    凱旋無線台負責人丙○○於本院證述：被告於97年1 月17日
    向伊租用車牌號碼YQ-888號營業用小客車及編號010 號無線
    電車台機器，約定每天租金含電台共450 元，此車價值約5
    萬元，伊經被告要求而將車整理後租給他，自97年4 月26日
    起被告未繳交租金後，伊找不到被告，伊去武慶三路找被告
    ，該地方無此人，伊請幹部去光華路找，亦未看到被告，故
    伊請車隊協尋此車，被告留給伊之電話亦無法聯絡到被告，
    後來有司機打電話告訴伊有看到此車要上高速公路，伊要司
    機與伊保持聯絡，該司機說此車於高速公路上逆向行駛下交
    流道，伊說不要跟了，太危險了；伊於97年6 月4 日寄出之
    存證信函均被退回，被告積欠之租金含修車費5 萬元共計約
    7 、8 萬元，此車迄今未找到等語在卷（本院卷第24至29頁
    ），暨有獅甲交通有限公司計程車租借合約書、凱旋計程車
    無線電台契約書、計程車無線電台執照、高雄市政府營利事
    業登記證影本各1 份、存證信函影本2 份等（臺灣高雄地方
    法院檢察署97年度他字第4618號卷第5 、6 頁、97年度他字
    第4619號卷第9 至13頁）在卷可稽，堪信為真。
  (二)關於被告租用上開車輛及無線電車台機器之租金金額，被告
    固於本院供稱1 天租金400 元云云（本院卷第34頁），而證
    人丙○○則於本院證稱：被告有跟伊討價還價，1 天租金連
    電台是450 元等語（本院卷第28頁），參以依卷內獅甲公司
    計程車租車契約書記載，YQ-888號營業小客車之租金為每日
    400 元，凱旋無線台契約書記載車台租金每月1100元、作業
    服務費每月700 元等語（同上他字第4619號偵查卷第10、13
    頁），則電台之租金含作業費每日約為60元，依上開契約內
    容合計每日租金為460 元，故應以證人丙○○所述較為可採
    。
  (三)被告雖辯稱：伊於97年6 月6 日凌晨1 時20分許，將車子停
    在高雄市前鎮區○○○路847 號公司門口，車門未鎖、車窗
    不能關，伊將鑰匙放在車裡云云。惟查，證人丙○○於本院
    證稱車輛迄今未找到等語（本院卷第24至25頁），而被告於
    偵查中亦自承沒有證據可以證明其已將車輛歸還等語（臺灣
    高雄地方法院檢察署97年度偵緝字第2058號卷第12、17頁）
    。且被告對於其停放車輛之地點，先於偵查中供稱：伊有把
    車子連同鑰匙、還有機台，都放在凱旋公司的店門口對面云
    云（同上第2058號偵查卷第17頁），於本院則供稱：伊將車
    子停放在高雄市前鎮區○○○路847 號公司門口，伊向老闆
    娘租車的地方云云（本院卷第36頁），陳述前後不一，已難
    採信。又被告於本院供稱：伊停車後，步行至1 公共電話亭
    ，打電話回電台，但是沒人接云云（本院卷第36頁），惟業
    者經營計程車無線電台，本係為便於客戶叫車以爭取客戶，
    當會隨時安排人員接聽電話，被告所述電台無人接聽電話云
    云，顯不合理。則被告前開辯解，無非飾卸之詞，不足採信
    。
  (四)按刑法侵占罪之成立，係於持有他人之物之狀態中，表現其
    排除權利人對於物之行使而為自己或第三人不法所有意圖之
    取得行為，亦即行為人將主觀上易持有為所有之意圖，轉換
    為客觀的取得行為，即屬該當。如前所述，被告自97年4 月
    26日起即未繳交租金，且被告自陳知悉證人丙○○透過同車
    行司機找伊等語（本院卷第25、35頁），然被告迄今仍未歸
    還上開營業用小客車及無線電車台機器，且未據實交代上開
    租賃物之下落，足見其主觀上有排除獅甲公司、凱旋無線台
    對於前開車輛及無線電車台之所有權，而逕自侵占入己之意
    思。參諸前揭說明，被告所為已該當刑法侵占罪之構成要件
    甚明。
  (五)綜上，被告所辯不足採信。本件事證明確，被告犯行堪以認
    定，應予依法論科。
二、核被告所為係犯刑法第335 條第1 項之侵占罪。爰審酌被告
    僅因一時經濟拮据，付不出租金，而蒙生歹念，將租用之上
    開營業小客車、無線電車台機器侵占入己，實有不該，且犯
    後否認犯行，未見悔意，犯後態度難認良好，尚未賠償告訴
    人損失，告訴人所損失之上開車輛現值約5 萬元，有前揭計
    程車租車契約書為憑，及其智識程度、生活狀況等一切情狀
    ，量處如主文所示之刑，並諭知易科罰金之折算標準如主文
    所示，以示懲儆。
據上論斷，應依刑事訴訟法第299條第1項前段，刑法第335條第
1項、第41條第1項前段，刑法施行法第1條之1，判決如主文。
本案經檢察官乙○○到庭執行職務。
中    華    民    國    98    年    6     月    1     日
                  刑事第六庭  審判長法  官  李璧君
                                    法  官  曾仁勇
                                    法  官  曾鈴
以上正本證明與原本無異。
如不服本判決應於收受送達後10日內向本院提出上訴書狀，並應
敘述具體理由；如未敘述上訴理由者，應於上訴期間屆滿後20日
內向本院補提理由書（均須按他造當事人之人數附繕本）「切勿
逕送上級法院」。
中    華    民    國    98    年    6     月    2     日
                                    書記官  李月君
附錄本判決論罪科刑法條：
中華民國刑法第335條（普通侵占罪）
意圖為自己或第三人不法之所有，而侵占自己持有他人之物者，
處5 年以下有期徒刑、拘役或科或併科1 千元以下罰金。
前項之未遂犯罰之。


司法院資訊處製作；財團法人民間司法改革基金會備份。
